臺灣臺北地方法院民事判決
110年度再易字第37號
再審原告    張至善  

再審被告    台灣期貨交易所股份有限公司

法定代理人  吳自心  
上列當事人間請求損害賠償事件，再審原告對本院民國110年3月
24日109年度金簡上字第2號確定判決及民國110年10月25日110年
度再易字第22號確定判決提起再審之訴，本院判決如下：
    主      文
再審之訴駁回。
再審訴訟費用由再審原告負擔。
    理      由
壹、程序方面：
　　按再審之訴，應於30日之不變期間內提起。前項期間，自判
    決確定時起算，判決於送達前確定者，自送達時起算；其再
    審之理由發生或知悉在後者，均自知悉時起算，民事訴訟法
    第500條第1項、第2項前段定有明文。經查：
一、本院109年度金簡上字第2號判決（下稱原確定判決）為不得
    上訴第三審之判決，於民國110年3月24日宣判，於送達前即
    已確定，再審原告於110年3月30日收受判決（見原確定判決
    卷第367頁之送達證書），詎再審原告於110年11月9日對原
    確定判決提起本件再審之訴，已逾30日不變期間，為不合法
    ，應予駁回。
二、本院110年度再易字第22號判決（下稱原確定再審判決）為
    不得上訴之判決，於110年10月25日宣判，於送達前即已確
    定，再審原告於110年11月4日收受判決（見原再審判決卷第
    113頁之送達證書），再審原告於110年11月9日對原確定再
    審判決提起本件再審之訴，未逾30日之不變期間，應屬合法
    ，合先敘明。
貳、實體方面：
一、再審原告主張：原確定再審判決消極不適用期貨交易法第15
    條，保證金追繳及代為沖銷之規定未經主管機關核定，違反
    強制規定，不生法律效果。原確定再審判決消極不適用期貨
    交易法第3條、第67條、第70條、期貨交易所業務規則第57
    條、第84條、期貨商管理規則第48條、第49條、公平交易法
    第25條，牴觸法規明定客戶保證金專戶存款餘額為是否低於
    維持保證金之法定依據且顯失公平，期貨交易價格變動乃逐
    分逐秒上下波動，原確定再審判決稱應由期貨商設置明細逐
    日計算，明顯扭曲法規之立法意旨。原確定再審判決消極不
    適用民事訴訟法第195條、第199條第2項、第277條，原確定
    再審判決漏未斟酌再審原告提出之證據且未敘明理由，偏袒
    再審被告，審判不公。有民事訴訟法第496條第1項第1款之
    再審事由，原確定再審判決應予廢棄等語。
二、本件未行言詞辯論，再審被告亦未提出書狀為何聲明或陳述
    。
三、按再審之訴顯無再審理由者，得不經言詞辯論，以判決駁回
    之，民事訴訟法第502條第2項定有明文。是以，若再審原告
    於再審狀內主張之再審理由，無須依法調查證據即能斷定再
     審之訴為無再審理由，則屬再審之訴顯無再審理由，得不
    經言詞辯論，逕以判決駁回。
四、經查：
（一）按民事訴訟法第496條第1項第1 款所謂適用法規顯有錯誤
      者，係以確定判決所適用之法規，顯然不合法律或與現尚
      有效之解釋或最高法院現尚有效之判例顯然違反者而言，
      並應以確定判決所認定之事實為基礎，以判斷其適用法規
      是否顯有錯誤；至事實審法院認定事實、舉證責任之分配
      及證據取捨之當否，乃事實審法院職權行使之範圍，雖得
      於判決確定前據為提起上訴，然究與適用法規顯有錯誤有
      別，當事人不得據以提起再審之訴（最高法院90年度台再
      字第27號、95年度台上字第2268號裁判意旨參照）。
（二）再審原告主張原確定再審判決消極不適用期貨交易法第15
      條、第3條、第67條、第70條、期貨交易所業務規則第57
      條、第84條、期貨商管理規則第48條、第49條、公平交易
      法第25條等規定，且消極不適用民事訴訟法第195條、第1
      99條第2項、第277條云云。惟查，原確定再審判決業已詳
      述所認定如何審酌原確定判決並無消極不適用再審原告指
      摘之法規之心證理由，及原確定再審判決本於該心證理由
      而認定再審原告所提起原再審之訴為無理由等節，並無相
      悖於證據法則，亦未違反經驗法則及論理法則，原再審之
      訴亦無若何違反闡明義務之情事，此詳閱原確定再審判決
      自明，原確定再審判決此部分之認定，難認有何適用法律
      顯有錯誤之處。則再審原告前揭主張原確定再審判決之證
      據取捨及事實認定，有違反法律規定等違法之處云云，均
      係對於原確定再審判決證據取捨及事實認定之職權行使之
      指摘，再審原告除上開主張外，並未具體主張原確定再審
      判決為其不利之判決之認定及所適用之法規有何不合法律
      規定，或與司法院現尚有效之解釋顯有違反，或消極不適
      用法規，顯然影響裁判之處，再審原告並未對原確定再審
      判決有如何適用法規顯有錯誤為具體之指摘，是不足以認
      定原確定再審判決有何民事訴訟法第496 條第1 項第1 款
      適用法規顯有錯誤可言，再審原告此部分之主張，顯屬無
      據。
五、綜上所述，再審原告就原確定判決提起再審之訴為不合法；
    另原確定再審判決並無民事訴訟法第496條第1項第1 款之再
    審事由存在，再審原告提起本件再審之訴，顯無理由，爰不
    經言詞辯論，逕以判決駁回之。
六、據上論結，本件再審之訴顯無理由，依民事訴訟法第502 條
    第2項、第78條，判決如主文。
中　　華　　民　　國　　111 　年　　2 　　月　　14　　日
                  民事第三庭  審判長法  官  方祥鴻
　　　　　　　　　                  法  官  黃鈺純
　　　　　　　　　                  法  官  陳裕涵
以上正本係照原本作成。
本判決不得上訴。
中　　華　　民　　國　　111 　年　　2 　　月　　14　　日
                                    書記官　林怡彣